臺灣新竹地方法院刑事判決
110年度易字第275號
聲  請  人  臺灣新竹地方檢察署檢察官
被      告  卓元彬


上列被告因違反毒品危害防制條例案件，經檢察官聲請簡易判決
處刑（109 年度毒偵字第975 、1080號），本院新竹簡易庭認本
件不得為簡易判決處刑，改依適用通常訴訟程序審理，本院判決
如下：
    主  文
本件公訴不受理。
    理  由
一、聲請簡易判決處刑意旨略以：被告卓元彬前因施用毒品案件
　　，經本署檢察官以108 年度毒偵字第283 號為附命完成戒癮
　　治療之緩起訴處分，緩起訴期間自民國108 年3 月25日起至
　　109 年9 月24日止。詎其猶不知悔改及戒除毒品，基於施用
　　第二級毒品之犯意，分列為下列犯行：（一）於109 年4 月
　　20日19時許，在新竹市○○區○○街000 號住處內，以燒烤
　　玻璃球吸食煙霧方式，施用第二級毒品甲基安非他命1 次。
　　嗣於109 年4 月22日15時10分許至本署接受定期採尿送驗，
　　結果呈安非他命及甲基安非他命陽性反應而查獲。（二）於
　　於109 年5 月3 日19時許，在新竹市○○區○○街000 號住
　　處內，以燒烤玻璃球吸食煙霧方式，施用第二級毒品甲基安
　　非他命1 次。嗣於109 年5 月5 日21時20分許，在新竹市○
　　○路○段000○0號前，因騎乘車牌號碼000-0000號普通重型
　　機車未裝設後照鏡而為警攔查，當場扣得後座乘客楊智浩所
　　有安非他命1 包（毛重0.46公克）、吸食器1 組、吸管1 支
　　，復於同日23時25分許，採集被告之尿液檢體送驗，結果呈
　　安非他命及甲基安非他命陽性反應而查獲，因認被告卓元彬
　　涉犯毒品危害防制條例第10條第2 項之施用第二級毒品罪嫌
　　等語。
二、按起訴之程序違背規定者，應諭知不受理之判決，並得不經
　　言詞辯論為之，刑事訴訟法第303 條第1 款及第307 條分別
　　定有明文。經查本案被告卓元彬行為後，毒品危害防制條例
　　第20條、第23條業於109 年1 月15日修正公布，於109 年7
　　月15日施行，而依修正後毒品危害防制條例第35條之1 第1
　　款規定，偵查中之案件，由檢察官依修正後規定處理；本案
　　於毒品危害防制條例修正施行後，仍於偵查中之案件，迄至
　　109 年7 月28日始經檢察官聲請簡易判決處刑而繫屬於本院
　　等情，有臺灣新竹地方檢察署109 年7 月28日竹檢永宇109
　　毒偵975 字第1099023974號函上所蓋本院收文章戳在卷可憑
　　憑，是以應由檢察官逕依上開修正後規定處理，倘檢察官誤
　　向本院提起公訴，其起訴之程序當然違背法律規定，法院自
　　應諭知不受理之判決。　　
三、次按109 年1 月15日修正公布，同年7 月15日施行之毒品危
　　害防制條例第20條第3 項規定，犯第10條之罪於觀察、勒戒
　　或強制戒治執行完畢釋放後，3 年後再犯第10條之罪者，適
　　用本條前2 項之規定。現行毒品條例既認施用毒品者具有「
　　病患性犯人」特質，強調「治療勝於處罰」、「醫療先於司
　　法」，對於第20條第3 項及第23條第2 項所謂「3 年後（內
　　）再犯」，自應跳脫以往窠臼，以「3 年」為期，建立「定
　　期治療」之模式。準此，第20條第3 項規定中所謂「3 年後
　　再犯」，只要本次再犯（不論修正施行前、後）距最近1 次
　　觀察、勒戒或強制戒治執行完畢釋放，已逾3 年者，即該當
　　之，不因其間有無犯第10條之罪經起訴、判刑或執行而受影
    響，業經最高法院大法庭著有109 年度臺上大字第3826號刑
　　事裁定可資參照。　　
四、又按毒品危害防制條例於97年4 月30日修正公布、同年10月
　　30日施行後，對於犯該條例第10條第1 項、第2 項之施用第
　　一級或第二級毒品罪者，進入司法程序之戒癮治療方式，係
　　採取第20條第1 項、第2 項規定「觀察、勒戒或強制戒治」
　　及第24條第1 項所定「附命完成戒癮治療之緩起訴處分」雙
　　軌制。同條例於109 年1 月15日又修正公布第20條第3 項及
　　第23條第2 項，於同年7 月15日施行，依同條例第35條之1
　　第1 款、第2 款規定，犯第10條之罪者，不論其行為係在新
　　法施行生效前或施行生效後所為，均應依新法規定處理。而
　　修正後毒品條例第20條第3 項、第23條第2 項依其文義，均
　　以「觀察、勒戒或強制戒治執行完畢釋放後」，據以計算上
　　揭「3 年後（內）再犯」之期間，是欲適用該等規定，自以
　　觀察、勒戒或強制戒治等處遇「執行完畢」並釋放為其前提
　　提。倘並無觀察、勒戒或強制戒治等處遇或該等處遇尚未執
    行完畢，自無從起算該「3 年」期間，即無該等規定之適用
　　，自應依修正後毒品危害防制條例第20條第1 項「初犯」之
　　規定辦理。再按修正後毒品危害防制條例第23條第2 項係以
　　「觀察、勒戒或強制戒治執行完畢釋放後，3 年內再犯」為
　　其追訴條件；查被告因施用毒品案件，經檢察官依刑事訴訟
　　法第253 條之1 第1 項、第253 條之2 第1 項第6 款及修正
    前毒品危害防制條例第24條第1 項，為「附命完成戒癮治療
　　之緩起訴處分」後，因被告未完成戒癮治療之必要命令，經
　　檢察官依職權撤銷該緩起訴處分確定，並依修正前同條例第
　　24條第2 項提起公訴；被告再於前案緩起訴處分確定後3 年
　　內因再施用毒品案件而為警查獲，則被告前既未曾接受觀察
　　、勒戒等處遇，且此施用毒品案件又係在前案緩起訴處分經
　　撤銷確定後再犯，與修正後毒品危害防制條例第23條第2 項
　　、修正前同條例第24條第2 項之要件均不相符，自無從適用
　　上述2 項規定予以追訴處罰，仍應適用修正後毒品危害防制
　　條例第20條第1 項規定辦理，最高法院109 年度臺上大字第
　　3536號刑事提案裁定、撤銷提案裁定意旨足供參照。是以被
　　告前縱經檢察官為附命完成戒癮治療之緩起訴處分，仍與觀
　　察、勒戒或強制戒治等處遇執行完畢有別，其倘再為施用毒
　　品犯行，檢察官仍應依修正後毒品條例第20條第1 項、第3
　　項或第23條第2 項之規定，分別視其為「初犯及3 年後再犯
　　」或「3 年內再犯」之施用毒品者，而決定適用觀察、勒戒
　　等處遇或起訴之程序，不因其前曾經檢察官為附命完成戒癮
　　治療之緩起訴處分而受影響。
五、經查被告前因施用毒品案件，經臺灣新竹地方檢察署檢察官
　　於106 年12月7 日以106 年度毒偵字第2410號為附命完成戒
　　癮治療之緩起訴處分，於107 年1 月2 日確定，緩起訴期間
　　為107 年1 月2 日至108 年7 月1 日，而遵守或履約期間為
　　106 年11月9 日至108 年4 月1 日，嗣期滿；其又因於107
　　年3 月12日為施用毒品案件，經臺灣新竹地方檢察署檢察官
　　於107 年5 月18日以107 年度毒偵字第968 號為附命完成戒
　　癮治療之緩起訴處分，於107 年6 月8 日確定，緩起訴期間
　　為107 年6 月8 日至108 年12月7 日，而遵守或履約期間為
　　107 年5 月7 日至108 年9 月7 日，嗣期滿；其又因於108
　　年1 月12日、同年6 月29日及同年8 月2 日分別為施用毒品
　　之案件，先後經臺灣新竹地方檢察署檢察官分別以108 年度
　　毒偵字第283 號、108 年度毒偵字第1390號、108 年度毒偵
　　字第1504號均為附命完成戒癮治療之緩起訴處分確定，然各
　　該緩起訴處分均遭撤銷，而經臺灣新竹地方檢察署檢察官以
　　109 年度撤緩毒偵字第190、191、192 號聲請簡易判決處刑
　　，並經本院以109 年度竹簡字第1019號審理中，惟被告迄無
　　受觀察、勒戒或強制戒治之紀錄等情，有臺灣高等法院被告
　　前案紀錄表1 份在卷足稽；再者，觀諸被告前係於上開106
　　年度毒偵字第2410號為附命完成戒癮治療之緩起訴處分之遵
　　守或履約期間內即107 年3 月12日又犯施用毒品案件，暨係
　　於上揭107 年度毒偵字第968 號為附命完成戒癮治療之緩起
　　訴處分之遵守或履約期間內即108 年1 月12日、同年6 月29
　　日及同年8 月2 日分別為施用毒品案件，顯見被告各係於上
　　開106 年度毒偵字第2410號緩起訴處分之完成戒癮治療前已
    再犯施用毒品案件，暨係於上揭107 年度毒偵字第968 號緩
　　起訴處分之完成戒癮治療前亦已再犯施用毒品案件等情甚明
　　，是以被告前縱經檢察官分別為附命完成戒癮治療之緩起訴
　　處分（即106 年度毒偵字第2410號、107 年度毒偵字第968
　　號），應認仍與觀察、勒戒或強制戒治等處遇執行完畢有別
　　。本案被告被訴施用第二級毒品之時間分別為109 年4 月20
    日19時許及同年5 月3 日19時許，雖均係於前揭臺灣新竹地
　　方檢察署檢察官108 年度毒偵字第283 號、108 年度毒偵字
　　第1390號、108 年度毒偵字第1504號為附命完成戒癮治療之
    緩起訴處分確定後3 年內所犯，然前揭108 年度毒偵字第28
　　3 號、108 年度毒偵字第1390號、108 年度毒偵字第1504號
　　緩起訴處分均已遭撤銷，被告所為各該施用毒品犯行並經臺
　　灣新竹地方檢察署檢察官聲請簡易判決處刑在案等情，已如
　　前述，揆諸前揭說明，自應依修正後之毒品危害防制條例規
　　定，由檢察官基於整體規劃而啟處遇程序，視被告個案情形
　　，是否適合「觀察、勒戒或強制戒治」或給予「附命完成戒
　　癮治療緩起訴處分」，自不得對被告追訴處罰，從而檢察官
　　誤向本院提起公訴，其起訴程序即屬違背規定，法院自應諭
　　知不受理之判決，並不經言詞辯論而為之。
據上論斷，應依刑事訴訟法第452 條、第303 條第1 款、第307
條，判決如主文。
本案經檢察官許大偉聲請簡易判決處刑。
中　　華　　民　　國　　110 　年　　3 　　月　　31　　日
　　　　　　　　　刑事第一庭    法  官    楊惠芬
以上正本證明與原本無異。
如不服本判決應於收受本判決後20日內向本院提出上訴書狀，上
訴書狀應敘述具體理由。上訴書狀未敘述上訴理由者，應於上訴
期間屆滿後20日內補提理由書狀於本院(均須按他造當事人之人
數附繕本 )「切勿逕送上級法院」。 
中　　華　　民　　國　　110 　年　　4 　　月　　6 　　日
              　　　　　　　　　書記官    李艷蓉